【裁判字號】    99,易,1730
【裁判日期】    990903
【裁判案由】    妨害自由等
【裁判全文】
臺灣板橋地方法院刑事判決              99年度易字第1730號
公  訴  人  臺灣板橋地方法院檢察署檢察官
被      告  丙○○
上列被告因妨害自由等案件，經檢察官提起公訴（99年度偵字第
6929號），本院判決如下：
    主  文
丙○○犯恐嚇危害安全罪，處有期徒刑月，如易科罰金，以新
臺幣貳仟元折算壹日，扣案西瓜刀壹支，沒收之；又犯恐嚇危害
安全罪，處有期徒刑肆月，如易科罰金，以新臺幣貳仟元折算壹
日。應執行有期徒刑陸月，如易科罰金，以新臺幣貳仟元折算壹
日，扣案西瓜刀壹支，沒收之。
被訴毀損部分公訴不受理。
    事  實
一、丙○○與甲○○、乙○○父子係分別居住在臺北縣板橋市○○街52、54號4 樓同樓層之鄰居，丙○○前於民國98年8 月
    7 日因乙○○將冰箱放置在前址4 樓樓梯間乙事，雙方即曾
    發生爭執並互毆犯傷害罪，而經本院於99年1 月13日以98年
    度簡字第9567號判決就丙○○判處罰金新臺幣（下同）6 千
    元；就乙○○判處罰金5 千元（丙○○部分因未上訴而確定
    ；乙○○部分，嗣經丙○○以量刑過輕等為由請求檢察官上
    訴後，經本院於99年6 月29日以99年度簡上字第342 號判決
    上訴駁回確定）。詎丙○○因不滿前開刑事傷害案件遭判刑
    ，且刑度較乙○○高，於99年1 月30日上午某時許，在臺北
    縣板橋市南雅夜市飲酒返回自身住處後，竟基於恐嚇危害安
    全之犯意，於同日上午5 時許，攜帶其所有之西瓜刀1 支出
    門，在上址4 樓甲○○、乙○○之居住處門口按壓電鈴及手
    持前揭西瓜刀揮舞，並對在門後之甲○○、乙○○大聲恫稱
    ：「給我出來，我要用刀殺死你們，我跟你們拼命，我要你
    們全家死、我賠6 千元，你賠5 千元，明明是你不對，為何
    我要賠得比你多錢」等語，致甲○○、乙○○見聞後心生畏
    懼，致生危害渠等之生命、身體安全。嗣經甲○○、乙○○
    報警處理，遂為警到場查獲丙○○，並扣得前揭西瓜刀1 支
    。
二、丙○○因涉犯上開妨害自由等案件，經警移送臺灣板橋地方
    法院檢察署偵辦，而於99年3 月18日上午11時許，經該署檢
    察官傳喚其到庭訊問後，丙○○復對甲○○、乙○○心生不
    滿，於同日晚間某時許，在臺北縣板橋市○○路某處飲酒後
    ，再基於恐嚇危害安全之犯意，於同日晚間8 時45分許，前
    往上址4 樓甲○○、乙○○之居住處門口叫囂及摔擲不明酒
    瓶，並對在門後之甲○○、乙○○大聲恫稱：「沒死不能埋
    」、「若把我關起來，你爸就讓你死，試看看」等語，致甲○○、乙○○見聞後心生畏懼，致生危害渠等之生命、身體
    安全。
三、案經甲○○、乙○○訴由臺北縣政府警察局板橋分局移請，
    暨甲○○、乙○○訴請臺灣板橋地方法院檢察署檢察官偵查
    後提起公訴。
    理  由
壹、有罪部分
一、本案以下認定事實所引用之證據，檢察官、被告丙○○均未
    曾就證據能力表示異議，而各該證據依刑事訴訟法規定，經
    核亦無不具證據能力之情事，故本院認均得作為認定被告有
    罪之依據，合先敘明。
二、訊據被告丙○○固坦承確有前揭客觀情事不諱，惟其仍矢口
    否認有何恐嚇危害安全犯行，辯稱：伊不是恐嚇，只是喝酒
    醉以後要討公道、發牢騷，伊平常跟告訴人等沒有什麼糾紛
    ，是因為告訴人等先前在公共空間放置冰箱才會引起這些事
    云云。經查：
（一）前揭犯罪事實，業據告訴人即證人甲○○、乙○○於警詢
      及檢察官訊問時指證綦詳，並有99年1 月30日扣押筆錄暨
      扣押物品目錄表、99年3 月18日被告訊問筆錄、99年3 月
      18日現場監視器錄影光碟暨臺灣板橋地方法院檢察署勘驗
      報告、照片，及本院98年度簡字第9567號、99年度簡上字
      第342 號刑事判決書等件在卷可佐，已足認定為真實。
（二）被告雖仍以前詞置辯，然按刑法上之恐嚇危害於安全罪，
      僅需行為人以將來惡害通知被害人，使被害人發生畏怖心
      理即已構成，亦即該罪係用以保護遭受惡害通知者，不致
      無端因他人恐嚇行為而產生心理恐懼及安全上之危害，至
      行為人對外通知表示惡害時之內心真正動機為何，或其主
      觀上是否確有意實現該惡害，則皆非所問。查告訴人甲○○、乙○○於警詢及檢察官問時，均已明確證稱渠等於99
      年1 月30日、同年3 月18日見聞被告言行後，心理感到恐
      懼害怕等語在案，核與證人即警員林楨川於檢察官訊問時
      ，證稱：99年1 月30日當時告訴人父子有提到被告出言恐
      嚇他們，其實當時告訴人父子沒有要提出告訴，是當天下
      午考量他們人身安全才打電話跟我說要提出告訴，並到派
      出所製作筆錄之情相符，參諸被告先後在告訴人等之居住
      處門口，大聲言明要用刀殺死告訴人全家、要讓告訴人等
      死之語，且身體分別輔以揮舞西瓜刀、摔酒瓶之舉動，客
      觀上確足以讓一般人感覺生命、身體將受到不法侵害威脅
      無疑，已可認告訴人甲○○、乙○○所言堪以採信，是告
      訴人甲○○、乙○○既因先後見聞被告各次言行，致使渠
      等均心生畏懼，被告所為自仍皆構成恐嚇，而與其本身動
      機是否僅係為討公道或發牢騷無涉。況被告先前即係因告
      訴人乙○○將冰箱放置在上址4 樓樓梯間乙事，雙方發生
      爭執並互毆犯傷害罪，而經本院以98年度簡字第9567號判
      決判處刑罰在案，當知縱其自認係為公共利益方與告訴人
      等發生糾紛，亦應循正當合法之管道進行協調處理為是，
      且倘對本院前揭判決不服，同應對之提起上訴並靜待、接
      受法院最終裁判確定結果，要無徒憑己意即逕自認定孰對
      孰錯，枉論有何進而對告訴人等先後為前揭各次恐嚇言行
      之正當理由。
（三）另按行為時因精神障礙或其他心智缺陷，致不能辨識其行
      為違法或欠缺依其辨識而行為之能力者，不罰。行為時因
      前項之原因，致其辨識行為違法或依其辨識而行為之能力
      ，顯著減低者，得減輕其刑。前2 項規定，於因故意或過
      失自行招致者，不適用之，刑法第19條定有明文。查被告
      於99年1 月30日警詢時，即供明：因先前與乙○○互毆上
      過法院，現在法院做出判決，我認為法院的判決對我不公
      平，所以今天凌晨喝完酒後，去找乙○○討公道，法院判
      決我要罰6 千元，我覺得是他的錯，他應該要幫我把罰金
      處理好。我雖然有喝酒，但大致上的情形我還記得，那時
      我至對面按門鈴，但對方都不理我，然後我就用手一直拍
      對方的鐵門，之後警衛王楚秀就來勸我回去睡覺等語在卷
      ，可見被告就99年1 月30日為前揭恐嚇言行之緣由、過程
      均尚能清楚記憶描述，並無因酒醉導致不能或顯著減低辨
      識其行為違法及欠缺依其辨識而行為之能力之情形。又被
      告於本院審理時，復供明：扣案西瓜刀本來放在我家裡廚
      房，99年1 月30日應該是先在板橋南雅夜市喝酒，後來朋
      友送我回家。99年3 月18日我跟朋友在板橋市○○路喝酒
      ，距離我家約5 、6 百公尺，我是走路回家等語無訛，是
      其於99年1 月30日喝酒返家後，既尚知曉要從本身住處廚
      房取出西瓜刀隨身攜帶再出門，且在告訴人等居住處門口
      ，仍可表明在本院先前傷害案件中，各自遭判處罰金之具
      體金額；另於99年3 月18日飲酒後，亦仍可獨自步行返家
      ，且在告訴人等居住處門口，猶表明不滿當日檢察官偵辦
      本案等情，足認被告先後為前揭各次恐嚇言行時，其責任
      能力並無因飲酒而存有顯著減低之情狀甚明。縱退步言之
      ，依被告主張認其先後為前揭各次恐嚇言行時，確已有酒
      醉情事，然其於本院審理時，已陳明：主要是我喝酒後，
      想到告訴人他們這麼霸道，就會沒有辦法忍耐等語，故其
      既明知平常飲酒後，對告訴人等不滿情緒即可能隨時爆發
      失控之情，亦足認被告責任能力若有減損，復全係因其故
      意或過失所自行招致者，同無主張適用刑法第19條第1 項
      、第2 項相關減免刑責規定之餘地。
（四）綜上所述，被告前揭所辯均無可採，本案事證明確，其犯
      行皆洵堪認定，應依法論科。至被告雖曾具狀聲請傳訊證
      人即警衛王楚秀、證人即警員林楨川到庭，然其欲待證之
      事實僅為於99年1 月30日其有酒醉之情，就此證人王楚秀
      、林楨川前於檢察官訊問時，均已證稱被告前開期日確有
      喝酒情狀無訛，而本院如前述既同認定被告於99年1 月30
      日係飲酒後為前揭犯行，並敘明其尚不符合刑法第19條第
      1 項、第2 項所定要件之理由，是被告聲請傳訊前揭證人
      等，本院認均無再予傳喚之必要；另被告於本院審理時，
      雖請求告訴人等說明為何要將冰箱放在樓梯間，惟此部分
      與認定被告是否成立前揭各次恐嚇危害安全犯行間，尚無
      直接關聯性，故本院認同無調查之必要，附此敘明。
三、核被告丙○○於99年1 月30日、同年3 月18日先後所為，均
    係犯刑法第305 條恐嚇危害安全罪。被告先後於前揭時地，
    分別係以一恐嚇行為，同時侵害告訴人甲○○、乙○○二個
    人法益觸犯二罪名，均屬同種想像競合犯，皆應依刑法第55
    條規定從一重處斷。再被告所為本案2 次恐嚇危害安全犯行
    間，於時間上可明確區分，且係其99年1 月30日為警到場查
    獲移送臺灣板橋地方法院檢察署偵辦後始再犯者，足認其犯
    意各別，應予分論併罰。爰審酌被告刑案前科紀錄之素行狀
    況，有臺灣高等法院被告前案紀錄表在卷可參，兼衡其智識
    程度、犯罪之動機、手段、所生危害程度、與告訴人甲○○
    、乙○○間之關係，及被告犯後猶未坦認犯行，復對告訴人
    等持續懷有敵意進而不斷引發糾紛之態度等一切情狀，分別
    量處如主文所示之刑，並定其應執行之刑，及均諭知如易科
    罰金之折算標準，以資懲儆。末查，扣案西瓜刀1 支係被告
    所有，業據其於本院審理時陳明在卷，並屬於供其為99年1
    月30日恐嚇危害安全犯行所用之物，爰依刑法第38條第1 項
    第2 款規定，併予宣告沒收之。至被告於99年3 月18日所持
    用之不明酒瓶並未扣案，經核前揭物品尚非屬違禁物或本院
    應義務沒收之物，且遍查卷內證據資料，復難認該酒瓶仍現
    實存在，故為免造成執行困難，爰不併予諭知沒收，併此敘
    明。
貳、公訴不受理部分
一、公訴意旨另以：被告丙○○基於毀損之犯意，於99年1 月30
    日5 時許，持西瓜刀1 支前往上開甲○○、乙○○之住處門
    前，先以西瓜刀用力敲打該址雕花玻璃門門框，復以徒手用
    力按壓上址電鈴，導致該址雕花玻璃門門框凹陷、電鈴損壞
    而失其原有之效用，足生損害於屋主即告訴人乙○○等情。
    因認被告尚涉有刑法第354 條之毀損罪嫌等語。
二、按告訴乃論之罪，其告訴經撤回者，應諭知不受理之判決，
    刑事訴訟法第303 條第3 款定有明文。本案被告丙○○前揭
    被訴毀損罪嫌部分，依刑法第357 條規定須告訴乃論，茲告
    訴人乙○○於本案言詞辯論終結前，已具狀撤回對被告之毀
    損告訴，有撤回毀損告訴狀1 份在卷足憑，故就被告被訴毀
    損罪嫌部分，爰依前揭刑事訴訟法之規定，諭知不受理之判
    決。
據上論斷，應依刑事訴訟法第284 條之1 、第299 條第1 項前段
、第303 條第3 款，刑法第305 條、第55條、第41條第1 項前段
、第38條第1 項第2 款、第51條第5 款，刑法施行法第1 條之1
，判決如主文。
本案經檢察官馮君傑到庭執行職務。
中    華    民    國    99    年    9     月    3     日
                  刑事第七庭  法  官  張 兆 光
上列正本證明與原本無異。
如不服本判決，應於判決送達後10日內敘明上訴理由，向本院提
出上訴狀 (應附繕本) ，上訴於臺灣高等法院。其未敘述上訴理
由者，應於上訴期間屆滿後20日內向本院補提理由書「切勿逕送
上級法院」。
                              書記官  曹 秋 冬
中    華    民    國    99    年    9     月    3     日
附錄本案論罪科刑法條：
刑法第305 條
以加害生命、身體、自由、名譽、財產之事，恐嚇他人致生危害
於安全者，處2 年以下有期徒刑、拘役或300 元以下罰金。

司法院資訊處製作；財團法人民間司法改革基金會備份。
